【裁判字號】    97,易,662
【裁判日期】    970619
【裁判案由】    業務過失傷害
【裁判全文】
臺灣士林地方法院刑事判決               97年度易字第662號
公  訴  人  臺灣士林地方法院檢察署檢察官
被      告  甲○○
選任辯護人  陳淑芬律師
上列被告因業務過失傷害案件，經檢察官提起公訴（96年度偵字
第13354 號），本院判決如下：
    主  文
甲○○犯業務過失傷害罪，處罰金新臺幣仟元，如易服勞役，
以新臺幣壹仟元折算壹日。
    事  實
一、甲○○自民國96年4 月7 日起擔任家樂福股份有限公司汐止
    店（設於臺北縣汐止市○○○路○ 段108 號地下1 樓，以下
    簡稱家樂福汐止店）店長，職務範圍包括賣場安全管理及監
    督，為從事業務之人。緣家樂福汐止店於甲○○到任店長之
    前，即因店外送貨車場為三角空地與公用道路相鄰，為作區
    隔並防止外車進入，在與道路毗鄰處設置及肩鐵柱4 支，柱
    間距分別為13.47 公尺、6.8 公尺及9.22公尺，柱間以鐵鍊
    相連，鍊高及胸，客觀佈局對於使用身體未受包覆之交通工
    具者，形同陷井，遇有注意力不集中之駕駛人，極可能因忽
    略鐵鍊存在，穿越柱間而受傷，屬危險之源頭。甲○○到任
    店長後，已巡查得悉前揭設置狀況，依其職務本對於該危險
    源具有改善及監督之義務，詎疏未注意監督改善。適有乙○
    ○於96年7 月28日21時20分許騎乘機車，便宜穿過未繫掛鐵
    鍊之靠車場警衛亭之第一段柱間進入三角空地停放（當時該
    段鐵鍊放置在地上），待其進入臺北縣汐止市○○○路○ 段
    108 號建物處理事情完畢返回騎乘機車離去時，疏未注意靠
    車場警衛亭第二段柱間有繫掛鐵鍊，逕自穿越，乃遭鐵鍊自
    頸項處阻擋倒地，因而受有右頸及下顎擦傷及挫傷（約10X7
    公分）等傷害。
二、案經乙○○訴由臺北縣政府警察局汐止分局報告臺灣士林地
    方法院檢察署檢察官偵查起訴。
    理  由
壹、證據能力部分：
  (一)按除刑事訴訟法第159 條之1 至159 條之3 之情形外，從事
    業務之人於業務上或通常業務過程所須製作之紀錄文書、證
    明文書，除顯有不可信之情況外，得為證據，此見刑事訴訟
    法第159 條之4 第2 款規定即明。查家樂福汐止店之值班表
    、車輛管制登記表及國泰綜合醫院96年8 月2 日診字第Ｚ000
    000000號診斷證明書雖均屬被告以外之人於審判外所為之書
    面陳述，且非在司法警察、司法警察官、檢察事務官、檢察
    官、法官面前所為，而無刑事訴法第159 條之1 至159 條之
    3 規定之情形，惟該值班表及車輛管制登記表為從事業務之
    人於業務上所須製作之紀錄文書，診斷證明書則係醫護人員
    依據其業務上所須製作之紀錄文書據以開立之證明文書，且
    無顯不可信之情況，而如讓製作者以口頭方式於法庭上再重
    現過去之事實，亦有困難，故依刑事訴訟法第159 條之4 第
    2 款規定，得為證據。
  (二)按除刑事訴訟法第159 條之1 至159 條之3 之情形外，公務
    員職務上製作之紀錄文書、證明文書，除顯有不可信之情況
    外，得為證據，此見刑事訴訟法第159 條之4 第1 款規定即
    明。本件臺北縣政府警察局汐止分局現場勘察報告及附圖，
    雖均屬被告以外之人在審判外所為書面陳述，然此現場狀況
    及圖係員警於事故發生後抵達現場，依其職權就現場狀況為
    繪製，該文書之作成與其責任、信譽攸關，若有錯誤、虛偽
    ，員警可能因此負擔刑事及行政責任，且無顯有不可信之情
    況，依照前開法律規定，亦得為證據。
  (三)按被告以外之人於審判外之陳述，雖不符刑事訴訟法第159
    條之1 至第159 條之4 規定，而經當事人於審判程序同意作
    為證據，法院審酌該言詞陳述或書面陳述作成時之情況，認
    為適當者，亦得為證據，同法第159 條之4 定有明文。查本
    件告訴人即證人乙○○、證人鍾淑華及宋金水均為被告以外
    之人，其3 人於警詢及檢察事務官訊問時所為之陳述，雖屬
    被告以外之人於審判外之陳述，且無刑事訴訟法第159 條之
    1 至第159 條之4 所定得為證據之情形，然經被告同意以之
    作為證據，本院審酌該陳述作成時之情況，認為適當，此部
    分得為證據。
貳、實體認定部分：
一、訊據被告甲○○固不否認其自96年4 月7 日起擔任家樂福汐
    止店店長，職務範圍包括賣場安全管理及監督，且家樂福汐
    止店於其到任店長前，已在店外送貨車場與道路毗鄰處設置
    及肩鐵柱4 支，柱間以鐵鍊相連，其到任店長後，曾巡查得
    悉該設置狀況，惟矢口否認過失，略辯稱：店外車場係收貨
    使用，不供外車停車，該處設有警衛，於每日下午3 時撤離
    ，撤離時要求警衛將鐵鍊繫上，且撤離後派員不定時巡查，
    遇有設施損壞，責成養護課修護補強，該處夜間有照明云云
    。
二、本院查：
  (一)被告自96年4 月7 日起擔任家樂福汐止店店長，職務範圍包
    括賣場安全管理及監督，且家樂福汐止店於其到任店長前，
    已在店外送貨車場與道路毗鄰處設置及肩鐵柱4 支，柱間以
    鐵鍊相連，其到任店長後，曾巡查得悉該設置狀況等情，除
    據被告自承在卷外，並有臺北縣政府警察局汐止分局現場勘
    察報告及附圖、照片在卷可證（見臺灣士林地方法院檢察署
    96 年 度他字第2646號卷【以下簡稱他卷】第26頁至第43頁
    ），堪予認定。
  (二)告訴人乙○○於96年7 月28日21時20分許騎乘機車，穿過靠
    車場警衛亭之第一段柱間進入三角空地停放，待其進入臺北
    縣汐止市○○○路○ 段108 號建物處理事情完畢返回騎乘機
    車離去時，疏未注意靠警衛亭第二段柱間繫掛有鐵鍊，逕自
    穿越，遭鐵鍊自頸項處阻擋倒地，因而受有右頸及下顎擦傷
    及挫傷等傷害，此經證人乙○○於警詢、偵訊就其於前揭時
    、地，騎乘機車進入該空地停放，嗣進入該建物辦事完畢後
    ，返回空地欲騎乘機車離去時，穿越第二段柱間未發現柱間
    鐵鍊，遭鐵鍊勒住頸項受傷等情證述明確（見他卷第44頁至
    第45頁及及臺灣士林地方法院檢察署96年度偵字第13354 號
    卷【以下簡稱偵卷】第6 頁、第11頁），核與證人鍾淑華於
    偵訊時證稱：當時伊與乙○○各騎一部機車，鐘淑文有一雙
    鞋沒拿，伊就與乙○○從第一段柱間進入…伊騎進去後就出
    來，乙○○摔出去才知道有鐵鍊等語大致相符，告訴人乙○
    ○及證人鍾淑華所述情節，合於事理之常情並與現場客觀狀
    況相合，另有國泰綜合醫院96年8 月2 日診字第Ｚ000000000
    號診斷證明書在卷可資佐證，且被告就此乙○○受傷之情節
    尚無爭執，此部分事實，亦堪認定。
  (三)前揭店外送貨車場為三角空地與公用道路相鄰，與道路毗鄰
    處設置及肩鐵柱4 支相作區隔，柱間距分別為13.47 公尺、
    6.8 公尺、9.22公尺、柱間以鐵鍊相連，鍊高及胸，此見他
    卷第29頁現場圖及第37頁上方照片甚明。此種在道路與寬敞
    空地間樹立細柱，柱間距離大於人類視線短視之廣度，柱間
    如布以細網，即與捕鳥網功能相類，其維繫堅固之鐵鍊，則
    對注意力不集中而使用身體未受包覆之交通工具者，形同陷
    井，自屬危險之源頭。按刑法上不作為犯之過失犯，係指行
    為人對於構成犯罪事實之發生，法律上有防止之義務，能防
    止而不防止之情形。凡行為人對於構成犯罪事實之發生，居
    於可防止之地位而不防止，其不防止之行為，即與結果間有
    相當因果關係（最高法院85年度台上字第1544號判決意旨參
    照）。本件被告自96年4 月7 日起擔任家樂福汐止店店長，
    職務範圍又包括賣場安全管理及監督，對於該家樂福汐止店
    已設置之該危險源，自有監督及改善之義務，以防免他人受
    傷，其到任後曾因巡查而知悉危險源之存在，已居於可防止
    之地位，卻未盡確實監督改善之業務責任，其自具有不作為
    之業務過失，其不防止之行為，亦與告訴人乙○○所受之傷
    害間有相當因果關係。
  (四)被告雖辯稱：家樂福汐止店有機車收費停車場，店外車場係
    收貨使用，不供外車停車，該處設有警衛，於每日下午3 時
    撤離，撤離時要求警衛將鐵鍊繫上，且撤離後派員不定時巡
    查，遇有設施損壞，責成養護課修護補強，該處夜間有照明
    云云，然查：
    (1)家樂福汐止店前揭設施，因客觀布局形同陷井而為危險源
      ，危險之發生常與受傷者之疏忽相關聯，該危險源既與公
      用道路相毗鄰，外車即有誤觸危險之高度可能，該店是否
      有機車收費停車場？外車場是否供外車使用？均不至變更
      該設施為危險源之性質。
    (2)家樂福汐止店固在該處設置警衛亭，並派駐賣場警衛，有
      助於防免危險之發生，應屬危險源監督之措施，此經證人
      宋金水於偵訊時證述明確（見偵卷第40頁），並有家樂福
      汐止店外車場警衛工作守則、值班表、車輛管制登記表在
      卷可稽（見偵卷第42頁至第141 頁），然排班警衛至自6
      時起服勤至下午3 時撤離，此見前揭值班表記載甚明，是
      下午3 時至上午6 時間，該危險源並無人監督。
    (3)店外車場警衛撤離時，雖受命應將柱間鐵鍊繫上，此見家
      樂福汐止店外車場警衛工作守則第4 頁第7 款記載甚明。
      然本件案發當時如靠警衛亭第一段柱間鐵鍊繫上，告訴人
      如注意程度不變，則僅會將危險之發生提前在告訴人進入
      之時。故該警衛應將鐵鍊鎖好之規定，應無從變更該設施
      為為危險源之性質。
    (4)被告所辯不定期之巡邏一節，縱然實屬，但無人巡邏之時
      ，該危險源即乏人監督，此措施自非全時段有效防免危險
      發生之方法。
    (5)家樂福汐止店店外車場，於夜間雖不乏路燈照明，此見現
      場夜間照片甚明（見本院卷第127 頁）。然本院認為，該
      形同陷井之危險源，對於小心謹慎之人，於夜間稍有照明
      或可發現，但對於注意力不集中之人，則容易忽略，被告
      若以強光特寫或斗大標誌之方式等措施提醒注意或可免責
      ，但尚不能僅以該處有路燈照明即免其防免危險發生之義
      務及責任。
    (6)由被告提出之照片觀之（見本院卷第127 頁）觀之，柱間
      之鐵鍊雖為白色，其上並有外車勿入之紅色告示牌，然觀
      諸警方於96年8 月1 日所攝得之照片，鐵鍊並無白漆，鍊
      上無告示牌，亦未見有告示牌遭破壞之殘跡，在參酌臺北
      縣政府警察局汐止分局員警於95年8 月9 日至現場勘察發
      現地面有白漆滴落，鐵鍊僅有面道路部分漆上白漆（見他
      卷第26頁），顯與96年8 月1 日所拍攝之情景不同，足認
      白漆及告示牌均在本件案發後始行補強，自難解被告之業
      務過失責任。
  (五)至告訴人於本院審理時庭提告訴補充理由狀，檢附診斷證明
    書2 張，主張因本案被告過失行為，其傷害已擴大為頸椎第
    五、六椎間盤突出云云。惟本案發生於96年7 月28日，發生
    時就醫並未診斷出前揭病症，迄至97年5 月20日經診斷出椎
    間盤突出症，其傷害應難認係由本案事故造成。此外，復無
    其他積極證據足以證明其病症之成因與本案有關，自不得僅
    前揭診斷證明書之記載，遽為被告不利之認定，附此敘明。
三、綜上所述，本件事證明確，被告所辯不可採信，其犯行堪予
    認定，應依法論科。
四、核被告所為，係犯刑法第284 條第2 項前段之業務過失傷害
    罪。爰審酌被告為家樂福汐止店店長，就該店所設危險源有
    監督義務，竟疏忽盡責監督，致告訴人受傷，惟考量該危險
    源在被告到任前已經設置，所設置之位置在不供外車停放之
    店外車場、被告負責業務之範圍、廣度及繁雜程度、其疏忽
    之程度、該危險對於小心謹慎之人，幾無威脅、告訴人受傷
    之程度，併被告之生活狀況、品行、智識程度，告訴人對於
    案發地點之熟悉程度，因未注意車前狀況發生本件事故，難
    認無過失、被告犯罪後否認犯行，但態度尚稱良好，因告訴
    人要求新臺幣350 萬元之高額賠償，致無法達成和解等一切
    情狀，量處如主文所示之刑，並諭知易服勞役之折算標準。
據上論斷，應依刑事訴訟法第299 條第1 項前段，刑法第284 條
第2 項前段、第42條第3 項前段，刑法施行法第1 條第1 第1 項
、第2 項前段，判決如主文。
本案經檢察官洪三到庭執行職務。
中    華    民    國    97    年    6     月    19    日
                  刑事第七庭法  官  周群翔
以上正本證明與原本無異。
如不服本判決，應於收受送達後10日內向本院提出上訴書狀，其
未具體敘述上訴理由者，請於上訴期間屆滿後20日內向本院補提
理由書狀（均須按他造當事人之人數附繕本）。
                            書記官  劉育君
中    華    民    國    97    年    6     月    19    日
附錄本案論罪科刑法條全文：
中華民國刑法第284條
因過失傷害人者，處6 月以下有期徒刑、拘役或5 百元以下罰金
，致重傷者，處1 年以下有期徒刑、拘役或5 百元以下罰金。
從事業務之人，因業務上之過失傷害人者，處1 年以下有期徒刑
、拘役或1 千元以下罰金，致重傷者，處3 年以下有期徒刑、拘
役或2 千元以下罰金。


司法院資訊處製作；財團法人民間司法改革基金會備份。
